臺灣高等法院刑事判決　　　　　　　 100年度上易字第2247號
上　訴　人　臺灣基隆地方法院檢察署檢察官
被　　　告　王科榮
上列上訴人因被告傷害案件，不服臺灣基隆地方法院100 年度易
字第224 號，中華民國100 年8 月23日第一審判決（起訴案號：
臺灣基隆地方法院檢察署99年度偵字第5345號），提起上訴，本
院判決如下：
    主  文
上訴駁回。
    理  由
一、按不服地方法院之第一審判決而上訴者，應向管轄第二審之
    高等法院為之；提起第二審之上訴，其上訴書狀應敘述具體
    理由，為第二審上訴必備之程式，此觀諸民國96年7 月4 日
    修正公布之刑事訴訟法第361 條第2 項規定甚明。倘上訴理
    由之敘述未合乎具體之要求者，其上訴即屬同法第362 條前
    段所定「上訴不合法律上之程式」，第二審法院應依同法第
    367 條前段之規定，以判決駁回之。又第二審上訴之目的，
    既在於請求撤銷、變更第一審不當或違法之判決，以實現個
    案之救濟，則所謂「具體理由」，自應就原審判決如何足以
    撤銷、應予變更之「事實上」或「法律上」具體根據，本於
    確實之訴訟資料暨原因事實之所出，逐一敘述、記載，必已
    具體指出原審判決事實認定之所憑有如何之錯誤（如原審判
    決所採之證據如何不具證據能力、所為證明力之判斷如何違
    背經驗、論理法則等），法律之適用（尤其實體法）有如何
    之違誤，形式上足以動搖原審判決，使之成為不當或違法而
    得改判之事由，始屬合法。上訴理由之敘述，應先合乎具體
    之要求，始有所敘述可取與否之實體審理與判斷之問題。是
    若上訴人之上訴書狀雖有敘述上訴理由，但僅泛言原審判決
    認定事實錯誤、違背法令、量刑失之過重或輕縱等情詞，而
    未依上揭意旨指出具體事由，或形式上雖已指出具體事由，
    然該等事由縱使屬實，亦不足以認為原審判決有何不當或違
    法（如對不具有調查必要性之證據，法院未依聲請調查亦未
    說明理由，或援用證據不當，但除去該證據仍應為同一事實
    之認定），或其所陳之事由，與訴訟資料所載不相適合，或
    所指摘原審判決之「不當」或「違法」根本不存在者，均應
    認其實質上並未符合具體之要件，庶符節制濫行上訴之立法
    意旨。亦即上訴人之上訴書狀或補提之上訴理由書雖有記載
    上訴理由，惟未具體敘述第一審判決有何上述違法、不當情
    形，與未敘述具體理由無異，其所為上訴即不符合上訴之法
    定要件。
二、經查，本件原審判決以被告王科榮坦承以棍子毆打告訴人顏
    家俊之供述、證人林仁傑、陳聯朋於原審審理時之證述，及
    馬偕紀念醫院診斷證明書、病歷及傷勢照片28張等卷附資料
    ，認定被告有於99年4 月5 日下午3 時30分許，於新北市○
    ○區○○路之悠然居停車場內，與6 、7 名真實姓名年籍不
    詳之成年男子，共同基於傷害之犯意聯絡，先由上開6 、7
    名真實姓名年籍不詳之成年男子徒手毆打告訴人後，再由被
    告持1 支所有人不詳、長度約50公分藍色鐵棍毆打告訴人，
    致告訴人受有頭皮挫傷2 ×2 公分、左臉挫傷、左手掌挫傷
    、左腹部挫傷12×6 公分、左膝擦傷4 ×3 公分、右下腿擦
    傷0.5 ×0.5 、3 ×0.5 、2 ×0.5 公分等傷害之犯行，因
    而論被告以共同傷害罪，判處有期徒刑3 月，並諭知易科罰
    金之折算標準，且說明被告所辯並未與他人共同傷害、告訴
    人傷勢非全為其所造成、及證人陳榮欽於偵查中證述未看到
    有人打架等節如何不可採，已詳敘其憑以認定之證據及理由
    ，並無違背證據法則；原審判決依其確認之事實而為法律之
    適用，亦無違誤。又原審判決就如何量定被告之刑，業於理
    由欄內說明係審酌被告僅因與告訴人就停車費問題發生糾紛
    ，竟夥同多達6 、7 名之成年男子共同毆打告訴人成傷，迄
    今仍未與告訴人達成民事上和解，賠償告訴人所受損害，兼
    衡其素行、犯罪動機、手段、犯後坦承部分犯行及告訴人所
    受傷勢等一切情狀，顯係基於行為人之責任基礎，斟酌刑法
    第57條所列情狀而為刑之量定，並未逾越職權或違反比例原
    則，亦無其他失出或失入之違法或失當之處。檢察官不服原
    審判決提起上訴，理由略以：被告僅承認部分犯行，否認聚
    眾行為，且對重要關鍵避重就輕，未詳實說明犯案經過，而
    告訴人受傷部位甚多，原審量刑實屬過輕等語。然查，刑之
    量定，係法律為求個案裁判之妥當性而賦予審判法院裁量之
    權，量刑之輕重，屬於為裁判之法院得依職權自由裁量之事
    項；且刑事訴訟法為保障被告之防禦權，尊重其陳述之自由
    ，賦予保持緘默、無須違背自己之意思而為陳述之權；此外
    被告尚得行使辯明權，以辯明犯罪嫌疑，於審判期日調查證
    據完畢後，更得就事實及法律辯論之；此等既係被告依法所
    享有基本訴訟權利之一，法院復有闡明告知之義務，則科刑
    判決時，對刑之量定，固應審酌刑法第57條所列各款情狀為
    輕重之標準，然其中同條第10款所稱犯罪後之態度，係指被
    告犯罪後，因悔悟而力謀恢復原狀，或與被害人和解、賠償
    損害等情形而言，應不包括被告基於防禦權之行使而自由陳
    述、辯明或辯解（辯護）時之態度。是自不得因被告否認或
    抗辯之內容與法院依職權認定之事實有所歧異或相反，即予
    負面評價，逕認其犯罪後之態度不佳，而採為量刑畸重標準
    之一，業經最高法院以97年度台上字第6725號判決明揭其旨
    。本件原審於裁量被告刑度時，業已斟酌告訴人所受傷勢、
    被告坦承部分犯行等情如前，其量刑難謂欠當。檢察官上訴
    理由針對原判決就刑之量定已詳予說明審酌之事項，再為爭
    執，並非依據卷內既有訴訟資料或提出新事證，指摘或表明
    第一審判決有何採證、認事、用法或量刑等足以影響判決本
    旨之不當或違法，要難謂其上訴書狀已經敘述具體理由。揆
    諸上開規定及說明，本件上訴顯無具體理由而不合法定程式
    ，應予駁回，並不經言詞辯論為之。
據上論斷，應依刑事訴訟法第367 條前段、第372 條，判決如主
文。
中    華    民    國   100    年    10    月    7     日
                  刑事第十九庭審判長法  官  鄧振球
                                    法  官  潘翠雪
                                    法  官  彭幸鳴
以上正本證明與原本無異。
不得上訴。
                                    書記官  陳靜姿
中    華    民    國   100    年    10    月    7     日